【裁判字號】    97,訴,1527
【裁判日期】    970930
【裁判案由】    違反毒品危害防制條例
【裁判全文】
臺灣彰化地方法院刑事判決              97年度訴字第1527號
公  訴  人  臺灣彰化地方法院檢察署檢察官
被      告  甲○○
                    6號
上列被告因違反毒品危害防制條例案件，經檢察官提起公訴（97
年度毒偵字第1881號），本院依簡式審判程序判決如下：
    主    文
甲○○施用第一級毒品，累犯，處有期徒刑捌月。
    事    實
一、甲○○前因（1） 連續施用第一級毒品案件，經本院於民國
    （下同）95年9 月4 日，以95年度訴字第1131號判決判處有
    期徒刑8 月確定；又因（2） 施用第一級毒品案件，經本院
    以95年度訴字第1939號判決判處有期徒刑8 月，經上訴後，
    由臺灣高等法院臺中分院於96年3 月30日，以96年度上訴字
    第502 號判決駁回上訴確定；再因（3） 違反毒品危害防制
    條例案件，經本院於96年5 月14日，以96年度訴字第634 號
    判決判處有期徒刑1 年確定，嗣因中華民國96年罪犯減刑條
    例施行，前開（1） （2） 罪刑，先經定執行刑為有期徒刑
    1 年2 月確定後，又分別減為有期徒刑4 月，得易科罰金，
    定應執行刑為有期徒刑7 月，得易科罰金確定，且上開（3
    ）之罪刑，亦減為有期徒刑6 月，得易科罰金確定，上揭（
    1） （2） （3） 罪刑，經其入監接續執行後，已於96年12
    月31日縮刑期滿執行完畢。另因施用毒品案件，經本院以88
    年度毒聲字第250 號裁定送觀察、勒戒後，因有繼續施用毒
    品之傾向，再經本院以88年毒聲字第514 號裁定令入戒治處
    所施以強制戒治、以88年度毒聲字第2930號裁定停止戒治付
    保護管束後，於89年2 月7 日因保護管束期滿未經撤銷，視
    為強制戒治期滿執行完畢，並由臺灣彰化地方法院檢察署檢
    察官以89年度戒毒偵字第185 號為不起訴處分確定；復於前
    開強制戒治執行完畢釋放後5 年內之92年6 月間，因施用第
    一級毒品案件，經臺灣板橋地方法院於92年12月26日，以92
    年度簡字第3341號判決判處有期徒刑6 月，得易科罰金確定
    。詎仍不知悛悔，另行基於施用第一級毒品海洛因之犯意，
    於97年2 月27日上午9 時許，在其位於彰化縣芳苑鄉○○村
    ○○路○ 段720 巷136 號之住處，以將海洛因摻入香菸、點
    燃吸食煙霧之方式，施用第一級毒品海洛因1 次。嗣於97年
    2 月27日下午6 時30分許，為警在彰化縣芳苑鄉○○路86號
    查獲，經警採集其尿液送驗後，結果呈嗎啡陽性反應，始知
    上情。
二、案經彰化縣警察局芳苑分局報請臺灣彰化地方法院檢察署檢
    察官偵查起訴。
    理    由
一、除被告所犯為死刑、無期徒刑、最輕本刑為3 年以上有期徒
    刑之罪或高等法院管轄第一審案件者外，於前條第1 項程序
    進行中，被告先就被訴事實為有罪之陳述時，審判長得告知
    被告簡式審判程序之旨，並聽取當事人、代理人、辯護人及
    輔佐人之意見後，裁定進行簡式審判程序，刑事訴訟法第27
    3 條之1 第1 項、第284 條之1 分別定有明文。本件被告甲
    ○○所涉係死刑、無期徒刑、最輕本刑為3 年以上有期徒刑
    之罪或高等法院管轄第一審案件以外之罪，並於本院行準備
    程序時就被訴事實為有罪之陳述，本院合議庭依前揭規定，
    經評議結果，裁定改由受命法官獨任行簡式審判程序，合先
    敘明。
二、上開事實，業據被告甲○○於警詢、本院準備程序及審理時
    坦承不諱（見臺灣彰化地方法院檢察署97年度毒偵字第1881
    號卷第3-7 頁，本院97年度訴字第1527號卷第33、39、40頁
    ），且查：
（一）被告尿液經以氣相層析質譜儀（即ＧＣ／ＭＳ）方法檢驗
      結果，確呈第一級毒品海洛因之陽性反應，有彰化縣警察
      局芳苑分局委託檢驗尿液代號與真實姓名對照認證表、詮
      昕科技股份有限公司97年3 月18日第00000000號濫用藥物
      尿液檢驗報告各1 紙附卷足證（見臺灣彰化地方法院檢察
      署97年毒偵字第1881號卷第13、14頁），此外，並有照片
      4 張（見臺灣彰化地方法院檢察署97年毒偵字第1881號卷
      第15、16頁）在卷可參（見臺灣彰化地方法院檢察署97年
      毒偵字第1881號卷第10頁），是認被告自白核與事實相符
      。
（二）依鑑識實務，按海洛因施用入人體後水解還原成嗎啡，再
      循嗎啡之代謝方式排出體外，且吸食或施打煙毒者，經人
      體代謝作用於8 小時內，即有30％之量排出，24小時之後
      ，續有約剩餘量之90％再排出，72小時之後仍有剩餘微量
      排出，吸食或施打者個人體質不同，其排出時間亦會有差
      異。是依上開說明，佐以被告前揭尿液檢驗報告，被告自
      白於前揭時間施用第一級毒品海洛因1 次等語，足認被告
      自白核與事實相符，堪可採為論罪科刑之依據。
（三）按現行毒品危害防制條例就施用毒品者，僅於「初犯」及
      「5 年後再犯」2 種情形，有其追訴條件之限制，即須於
      初犯經觀察、勒戒或強制戒治釋放後，5 年內均無施用毒
      品之行為，始能認其前所實施之觀察、勒戒或強制戒治已
      足遮斷毒癮，而得於5 年後再犯時，再予適用初犯之規定
      ，重行觀察、勒戒等程序；倘5 年內已經再犯，被依法追
      訴處罰，縱其第3次 （或第3 次以上）施用毒品之時間在
      初犯釋放5 年以後，即與「5 年後再犯」之情形有別，且
      因已於「5 年內再犯」，顯見其再犯率甚高，原實施觀察
      、勒戒或強制戒治，已無法收其實效，而無5 年戒斷期之
      存在，自無再經觀察、勒戒及強制戒治之必要，應由檢察
      官逕行起訴（最高法院95年度第7 次刑事庭會議決定參照
      ）。本件被告前因施用毒品案件，經本院以88年度毒聲字
      第250 號裁定送觀察、勒戒後，因有繼續施用毒品之傾向
      ，再經本院以88年毒聲字第514 號裁定令入戒治處所施以
      強制戒治、以88年度毒聲字第2930號裁定停止戒治付保護
      管束後，於89年2 月7 日因保護管束期滿未經撤銷，視為
      強制戒治期滿執行完畢，並由臺灣彰化地方法院檢察署檢
      察官以89年度戒毒偵字第185 號為不起訴處分確定；復於
      前開強制戒治執行完畢釋放後5 年內之92年6 月間，因施
      用第一級毒品案件，經臺灣板橋地方法院於92年12月26日
      ，以92年度簡字第3341號判決判處有期徒刑6 月，得易科
      罰金確定，此有臺灣高等法院被告前案紀錄表及臺灣彰化
      地方法院檢察署刑案資料查註紀錄表各1 份在卷可憑。揆
      諸前開決議意旨，本次被告於97年2 月間再犯施用第一級
      毒品1 次之犯行，即與「5 年後再犯」之情形有別，應依
      法追訴、審理。
三、核被告甲○○所為，係犯毒品危害防制條例第10條第1 項之
    施用第一級毒品罪。其施用第一級毒品而持有之低度行為，
    為施用第一級毒品之高度行為所吸收，不另論罪。又被告前
    因（1） 連續施用第一級毒品案件，經本院於95年9 月4 日
    ，以95年度訴字第1131號判決判處有期徒刑8 月確定；又因
    （2） 施用第一級毒品案件，經本院以95年度訴字第1939號
    判決判處有期徒刑8 月，經上訴後，由臺灣高等法院臺中分
    院於96年3 月30日，以96年度上訴字第502 號判決駁回上訴
    確定；再因（3） 違反毒品危害防制條例案件，經本院於96
    年5 月14日，以96年度訴字第634 號判決判處有期徒刑1 年
    確定，嗣因中華民國96年罪犯減刑條例施行，前開（1） （
    2） 罪刑，先經定執行刑為有期徒刑1 年2 月確定後，又分
    別減為有期徒刑4 月，得易科罰金，定應執行刑為有期徒刑
    7 月，得易科罰金確定，且上開（3） 之罪刑，亦減為有期
    徒刑6 月，得易科罰金確定，上揭（1） （2） （3） 罪刑
    ，經其入監接續執行後，已於96年12月31日縮刑期滿執行完
    畢，此有臺灣高等法院被告前案紀錄表及臺灣彰化地方法院
    檢察署刑案資料查註紀錄表各1 份在卷可考，其於受有期徒
    刑執行完畢後，5 年以內故意再犯本件有期徒刑以上之罪，
    為累犯，應依刑法第47條第1 項規定，加重其刑。爰審酌被
    告之動機、目的、手段，及曾因施用毒品經觀察勒戒、強制
    戒治及刑之執行後，猶未能深切體認毒品危害己身之鉅、無
    視於國家對於杜絕毒品犯罪之禁令，惡性非輕，惟自始坦承
    犯行，且施用毒品固戕害個人健康至深，然就他人權益之侵
    害仍屬有限等一切情狀，量處如主文所示之刑。復本件被告
    犯罪時間係在96年4 月24日以後，並不符合中華民國96年罪
    犯減刑條例所定之減刑要件，尚無依該條例規定予以減刑之
    餘地。末扣案（未扣存於本案）之注射針筒21支，係被告之
    友人楊明吉所有，據被告於警詢、本院審理中陳稱明確（見
    臺灣彰化地方法院檢察署97年度毒偵字第1881號卷第6 頁，
    本院97年度訴字第1527號卷第40頁），亦非違禁物，爰不依
    刑法第38條之規定，併予宣告沒收。
據上論斷，應依刑事訴訟法第273 條之1第1項、第299條第1項前
段，毒品危害防制條例第10條第1 項，刑法第11條前段、第47條
第1 項，判決如主文。
本案經檢察官蔡明達到庭執行職務。
中    華    民    國    97    年    9     月    30    日
                        刑事第四庭    法  官  林秉暉
上正本證明與原本無異。
如不服本判決，應於判決送達後10日內，向本院提出上訴書狀，
上訴書狀應「敘述具體上訴理由」，並按他造當事人之人數附繕
本。「切勿逕送上級法院」。
中    華    民    國    97    年    9     月    30    日
                                      書記官  張清秀
毒品危害防制條例第10條第1項
施用第一級毒品者，處6月以上5年以下有期徒刑。


司法院資訊處製作；財團法人民間司法改革基金會備份。
